臺灣臺中地方法院民事判決
110年度中小字第4102號
原      告  許哲嘉  
被      告  陳芯如  

上列當事人間請求損害賠償事件，本院於中華民國111 年1 月10
日言詞辯論終結，判決如下：
    主      文
被告應給付原告新臺幣62,295 元。
原告其餘之訴駁回。
訴訟費用新臺幣1,000 元，由被告負擔新臺幣810元，餘由原告
負擔。
本判決原告勝訴部分得假執行。
    事實及理由
壹、程序事項
一、按小額訴訟之訴狀送達後，原告不得將原訴變更或追加他訴
    ，但擴張或減縮應受判決事項之聲明者，不在此限，民事訴
    訟法第436 條之23、第436 條第2 項、第255 條第1 項但書
    第3 款定有明文。本件原告起訴時聲明原請求被告給付新台
    幣(下同) 80,000 元，嗣於民國110 年12月13日言詞辯論期
    日當庭以言詞更正聲明請求金額為76,710元，並經記明筆錄
    在卷（本院卷第49頁）。本院審酌原告上開更正請求，其訴
    訟標的及請求之原因事實與原訴仍屬相同，僅請求金額減少
    而已，核屬減縮應受判決事項之聲明，並非訴之變更或追加
    ，依首揭法條規定，即無不合，應准許之。
二、被告經合法通知，未於言詞辯論期日到場，核無民事訴訟法
    第386 條各款所列情形，爰依原告之聲請，由其一造辯論而
    為判決。
貳、實體事項
一、原告主張：被告於110 年3 月26日凌晨3 時42分許，駕駛車
    牌號碼000-0000號之自用小客車，行經臺中市○區市○路000 
    號前，疏未注意起駛前應顯示方向燈，注意前後左右有無障
    礙或車輛行人，並應讓行進中之車輛行人優先通行之規定，
    致與原告所有並由其所駕駛之車牌號碼000-0000號營業小客
    車（下稱系爭營業小客車）發生碰撞，致系爭營業小客車受
    損。為此，爰依侵權行為之法律關係提起本件訴訟，請求被
    告賠償原告支出之修繕費用59,710元（烤漆18,665元、工資
    8,135 元、零件32,910元）及修車期間不能營業之損失17,0
    00元（每日1,700 元，共10日），共計76,710元。並聲明：
    被告應給付原告76,710元。
二、被告未於言詞辯論期日到場，亦未提出書狀作何聲明或陳述
    。
三、得心證之理由：
　㈠原告主張前開之事實，業據其提出調解不成立證明書、估價
    單、行車執照、被告戶籍謄本、修繕天數證明文件等件為證
    （本院卷第17至21頁、第55至57頁、第71頁），並經本院依
    職權向臺中市政府警察局調閱本件道路交通事故卷宗核閱屬
    實（本院卷第31至46頁），而被告對於原告主張之上開事實
    ，已於相當時期受合法之通知，而於言詞辯論期日不到場，
    亦未提出準備書狀爭執，依民事訴訟法第436 條之23、第43
    6 條第2 項、第280 條第3 項準用同條第1 項之規定，對於
    原告所主張之情事，應視同自認。
　㈡按汽車、機車或其他非依軌道行駛之動力車輛，在使用中加
    損害於他人者，駕駛人應賠償因此所生之損害。但於防止損
    害之發生，已盡相當之注意者，不在此限。民法第191 條之
    2 定有明文。查本件被告駕駛車牌號碼000-0000 號之自用
    小客車，行經前開路段，不慎與原告所駕駛之系爭營業小客
    車發生碰撞，被告對於其行駛車輛於該處時，就防止兩車之
    碰撞，如何已盡相當之注意義務乙節，並未能舉證以實其說
    ，依上開說明，其自應負賠償責任。　
　㈢另按行車前應注意，起駛前應顯示方向燈，注意前後左右有
    無障礙或車輛行人，並應讓行進中之車輛行人優先通行，道
    路交通安全規則第89條第1項第7款定有明文。查原告於警詢
    時供稱：我由光復路沿市府路右側車道往成功路方向直行時
    ，對方剛好路邊起步並碰撞我車輛的左側車身等語，對照被
    告於警詢時供稱：我由路邊起步往成功路方向行駛，有打方
    向燈，我車右前保桿被撞等語，有現場談話紀錄表附卷可參
    （本院卷第35至36頁），核與道路交通事故現場圖、現場照
    片狀況相符( 本院卷第31頁、第43至46頁)，則被告起步時
    未禮讓行進中車輛優先通行致生本件事故，堪以認定。依此
    ，系爭營業小客車之受損，既係由被告駕駛前開車輛碰撞所
    造成，兩者自具相當因果關係，則原告主張被告應負侵權行
    為損害賠償責任，應屬有據。茲就原告各項請求說明如下：
  ⒈修車費
　　按不法毀損他人之物者，被害人得請求賠償其物因毀損所減
    少之價額，民法第196 條定有明文，且依該規定請求賠償物
    被毀損所減少之價額，得以修復費用為估定標準，但以必要
    者為限，如修理材料以新品換舊品，應予折舊（最高法院77
    年度第9 次民事庭會議決議㈠決議要旨參照）。查本件被告
    既因過失不法毀損系爭營業小客車，揆諸前開規定，自應負
    侵權行為損害賠償責任，原告依民法侵權行為之規定，請求
    被告對其因此所受之損害負賠償責任，自屬於法有據。又系
    爭營業小客車因本件車禍受損修復所需費用共計59,710 元
    （烤漆18,665元、工資8,135 元、零件32,910 元），有估
    價單附卷可稽（本院卷第19至21頁），而系爭營業小客車之
    修理費，既以新零件更換被毀損之舊零件，則原告以修理費
    用作為損害賠償之依據時，自應將零件折除始屬合理。依行
    政院所頒「固定資產耐用年數表」及「固定資產折舊率表」
    之規定，系爭車輛為營業用小客車，耐用年數為4 年，依定
    率遞減法每年折舊1000分之438 ；另依營利事業所得稅查核
    準則第95條第6 項規定「固定資產提列折舊採用定率遞減法
    者，以1 年為計算單位，其使用期間未滿1 年者，按實際使
    用之月數相當於全年之比例計算之，不滿1 月者，以1 月計
    」，查系爭車輛為109 年4 月出廠，有原告提出之行車執照
    可稽（本院卷第55頁），距本件於110 年3 月26日本件車禍
    發生時，已使用1 年，依上開說明折舊後，零件部分原告得
    請求之金額為18,495元（計算式如附表），加計烤漆18,665
    元、工資8,135元（工資、烤漆費用均不生折舊問題），是
    系爭營業小客車之合理修復費用為45,295元（18495＋18665＋
    8135 ＝45295），逾此範圍，尚屬無據。
　2.不能營業之損失
　　按依通常情形，或依已定之計劃、設備或其他特別情事，可
    得預期之利益，視為所失利益，民法第216 條第2 項定有明
    文。又民法第216 條第1 項所謂所受損害，即現存財產因損
    害事實之發生而被減少，屬於積極的損害。所謂所失利益，
    即新財產之取得，因損害事實之發生而受妨害，屬於消極的
    損害（最高法院48年台上第1934號裁判意旨可資參照）。查
    原告主張系爭車輛受損送修，修繕期間有10日無從供營業使
    用，受有營業損失17,000元，業據原告提出联銘汽車修配廠
    單據為證(本院卷第71頁)。從而，原告主張車輛修理期間之
    營業損失17,000元（1700×10＝17000）範圍內，應屬有據。
    　
　⒊綜上，原告因被告過失行為所得請求之損害賠償金額為62,29
    5元（計算式：車損45,295 元＋不能營業損失17,000元=62,2
    95元）。
四、綜上所述，原告依侵權行為之法律關係，請求被告給付62,2
    95元，為有理由，應予准許；逾此部分，尚屬無據，應予駁
    回。
五、本判決係適用小額程序所為被告敗訴之判決，依民事訴訟法
    第436 條之20規定，就原告勝訴部分應依職權宣告假執行。
六、依民事訴訟法第436 條之19第1 項、第79條規定，本件訴訟
    費用額確定為1,000 元（即原告繳納之第一審裁判費），命
    兩造按主文第3 項所示負擔。 
中　　華　　民　　國　　111 　年　　1 　　月　　27　　日
                  臺灣臺中地方法院臺中簡易庭
                              法　官　陳航代
以上為正本，係照原本作成。
如不服本判決，應於送達後20日內，以判決違背法令為理由，向
本院提出上訴狀並表明上訴理由（上訴理由應表明一、原判決所
違背之法令及其具體內容；二、依訴訟資料可認為原判決有違背
法令之具體事實），如於本判決宣示後送達前提起上訴者，應於
判決送達後20日內補提上訴理由書（須附繕本）。 
中　　華　　民　　國　　111 　年　　2 　　月　　7 　　日
                              書記官  廖鳳美
附表
-----
折舊時間           金額
第1年折舊值        32,910×0.438=14,415
第1年折舊後價值    32,910-14,415=18,495